臺灣高等法院刑事判決
110年度上訴字第3462號
上  訴  人  
即  被  告  簡水德


上列上訴人即被告因違反毒品危害防制條例案件，不服臺灣桃園
地方法院110年度審訴緝字第36號，中華民國110年9月28日第一
審判決（起訴案號：臺灣桃園地方檢察署106年度毒偵字第3874
號），提起上訴，本院判決如下：
    主  文
上訴駁回。
    事實及理由
一、經本院審理結果，認第一審以上訴人即被告簡水德（下稱被
    告）犯毒品危害防制條例第10條第1項、第2項之施用第一級
    、第二級毒品罪，分別處有期徒刑6月、2月，如易科罰金，
    均以新臺幣（下同）1,000元折算1日，並定應執行刑為有期
    徒刑7月，如易科罰金，以1,000元折算1日，復諭知扣案之
    內含第二級毒品甲基安非他命殘渣袋1只沒收銷燬。經核認
    事用法、量刑及沒收之諭知均無不當，應予維持，並引用第
    一審判決書記載之事實、證據及理由（如附件一）。
二、被告上訴意旨略以：毒品成癮者主要是以戕害自身健康為主
    ，對他人法益並未產生實質上侵害，請依毒品危害防制條例
    第21條、第24條第4項等規定，給予被告最有利之裁定，以
    俾被告早日重新做人等語。
三、本院查：
　㈠原審判決依憑被告於警詢、偵查及原審準備程序、審理中之
    自白，臺灣桃園地方法院106年聲搜字第460號搜索票、桃園
    市政府警察局大園分局搜索、扣押筆錄、扣押物品目錄表、
    被採尿人尿液暨毒品真實姓名與編號對照表、臺灣檢驗科技
    股份有限公司濫用藥物檢驗報告，暨扣案之第二級毒品甲基
    安非他命殘渣袋1只等證據，認定被告施用第一級、第二級
    毒品罪之犯行，已詳敘所憑之證據與認定之理由，並無任何
    憑空推論之情事，亦與經驗法則、論理法則無違。
　㈡被告雖以前揭詞情置辨。然：
　　⑴被告行為後，毒品危害防制條例業經總統於民國109年1月1
      5日以華總一義字第10900004091號令修正公布第2、4、9
      、11、15、17至20、21、23、24、27、28、32之1、33之1
      、34、36條條文，並增訂第35條之1，除第18、24、33之1
      條施行日期經行政院以110年4月15日院臺法字第11000106
      49號令定自110年5月1日施行外，其餘自公布後6個月即10
      9年7月15日起生效施行；且於上開條文修正施行前犯毒品
      危害防制條例第10條之施用第一級、第二級毒品罪者，依
      增訂施行之同條例第35條之1第1款、第2款前段規定，偵
      查、審理中之案件，均應依修正後之規定處理。又修正後
      毒品危害防制條例第20條第3項及第23條第2項，雖僅將原
      條文之再犯期間由「5年」改為「3年」，惟鑑於將施用毒
      品者監禁於監獄內，僅能短期間防止其接觸毒品，因慣用
      毒品產生之「心癮」無法根除，並慮及毒品危害防制條例
      施行多年累積之戒毒經驗及實效，暨逐步擴充之醫療、戒
      癮機構、專業人力、社區支援系統等資源，尤以本次毒品
      危害防制條例第24條修正，擴大檢察官對施用毒品者附條
      件緩起訴處分之範圍，使其能視個案具體情形給予適當多
      元社區處遇。本次修正後對於施用毒品者之思維，自應與
      時俱進，擺脫以往側重於「犯人」身分之處罰，著重其為
      「病患」之特質，並以「治療」疾病為出發點，重新評價
      前揭所謂「3年後再犯」之意義，對於毒品危害防制條例
      第20條第3項及第23條第2項所謂「3年後（內）再犯」，
      自應跳脫以往窠臼，以「3年」為期，建立「定期治療」
      之模式。是以前揭規定中所謂「3年後再犯」，只要本次
      再犯（不論修正施行前、後）距最近1次觀察、勒戒或強
      制戒治執行完畢釋放已逾3年者，即該當之，不因其間有
      無犯施用毒品之罪經起訴、判刑或執行而受影響，此已係
      最高法院之統一法律見解（最高法院109年度台上字第382
      6號判決意旨參照）；然如本次犯行係在最近1次觀察、勒
      戒或強制戒治執行完畢釋放後「3年內」所為，依毒品危
      害防制條例第23條第2項規定，檢察官即仍應依法追訴，
      自不待言。
　　⑵被告前因施用毒品案件，經送觀察、勒戒及強制戒治後，
      於104年2月5日執行強制戒治完畢釋放，並由臺灣桃園地
      方檢察署檢察官以104年度戒毒偵字第20號為不起訴處分
      確定乙節，有本院被告前案紀錄表在卷可考，則被告此次
      於106年6月24日下午1時30分許為警採尿回溯26小時內某
      時施用第一級毒品海洛因，及於106年6月24日凌晨1時許
      施用第二級毒品甲基安非他命之犯行，乃在上揭強制戒治
      執行完畢釋放後3年內所為，檢察官自應依毒品危害防制
      條例第23條第2項規定，依法提起公訴，要無適用同條例
      第20條第3項或第24條等規定重啟「觀察、勒戒」或「附
      條件之緩起訴處分」等處遇程序之餘地。
　　⑶又被告係經警員持搜索票前往居所執行搜索，當場扣得第
      二級毒品甲基安非他命殘渣袋1只，且採集之尿液檢體亦
      呈嗎啡、甲基安非他命陽性反應，因而查獲本案施用第一
      級、第二級毒品犯行乙節，業據桃園市政府警察局大園分
      局106年6月24日園警分刑字第1060015732號刑事案件報告
      書記載綦詳（偵查卷第1頁正反面），並有前述搜索票、
      扣押物品目錄表、真實姓名與編號對照表、濫用藥物檢驗
      報告存卷可按（偵查卷第29、32、35、53、54頁），可見
      本案與毒品危害防制條例第21條第1項所指「於犯罪未發
      覺前，自動向衛生福利部指定之醫療機構請求治療」之情
      形，迥不相同，被告上訴主張依此規定請求治療云云，亦
      顯屬無據。
  ㈢從而，被告提起本件上訴，係就原審業已論斷、說明之事項
    反覆爭執，並未再有其他舉證為憑，為無理由，應予駁回。
四、被告經合法傳喚，無正當理由未於審判期日到庭，有本院送
    達證書、出入監檢列表及戶役政資訊查詢結果在卷可考(本
    院卷第59、85至93頁），爰不待其陳述，逕行判決。
據上論斷，應依刑事訴訟法第373條、第368條、第371條，判決
如主文。
本案經檢察官許炳文提起公訴，被告提起上訴後，檢察官洪威華
到庭執行職務。　　
中　　華　　民　　國　　111 　年　　1 　　月　　19　　日
                  刑事第二十一庭審判長法　官  林怡秀
                                      法　官  胡宜如
                                      法　官  劉元斐
以上正本證明與原本無異。
施用第一級毒品部分，如不服本判決，應於收受送達後20日內向
本院提出上訴書狀，其未敘述上訴之理由者並得於提起上訴後20
日內向本院補提理由書（均須按他造當事人之人數附繕本）「切
勿逕送上級法院」。
施用第二級毒品部分，不得上訴。
                                      書記官  陳靜雅
中　　華　　民　　國　　111 　年　　1 　　月　　19　　日
附錄：本案論罪科刑法條全文
毒品危害防制條例第10條
施用第一級毒品者，處6月以上5年以下有期徒刑。
施用第二級毒品者，處3年以下有期徒刑。
附件一：
臺灣桃園地方法院刑事判決
                                   110年度審訴緝字第36號
公　訴　人　臺灣桃園地方檢察署檢察官
被　　　告　簡水德　
                    
                    
                  
上列被告因違反毒品危害防制條例等案件，經檢察官提起公訴（
106 年度毒偵字第3874號），被告於準備程序中就被訴事實為有
罪之陳述，經本院告知簡式審判程序之旨，並聽取當事人之意見
後，合議庭裁定改由受命法官獨任依簡式審判程序審理，判決如
下：
    主  文
簡水德施用第一級毒品，處有期徒刑陸月，如易科罰金，以新臺
幣壹仟元折算壹日；又施用第二級毒品，處有期徒刑貳月，如易
科罰金，以新臺幣壹仟元折算壹日，扣案之內含第二級毒品甲基
安非他命殘渣袋壹只沒收銷燬。應執行有期徒刑柒月，如易科罰
金，以新臺幣壹仟元折算壹日。
    事實及理由
一、本件犯罪事實及證據，除證據部分補充「被告簡水德於本院
    準備程序及審理時之自白」外，餘均引用檢察官起訴書所載
    （詳如附件）。
二、被告行為後，毒品危害防制條例第23條第2 項業於109 年1
    月15日修正公布，並自同年7 月15日施行。按觀察、勒戒或
    強制戒治執行完畢釋放後，3 年內再犯第10條之罪者，檢察
    官或少年法院（地方法院少年法庭）應依法追訴或裁定交付
    審理，修正後毒品危害防制條例第23條第2 項定有明文；另
    增訂施行之毒品危害防制條例第35條之1 第1 款、第2 款前
    段規定，犯第10條之施用第一、二級毒品罪者，偵查中及審
    判中之案件，均應依修正後之規定辦理。經查，被告前因施
    用毒品案件，經觀察、勒戒後，認有繼續施用毒品之傾向，
    復經令入戒治處所施以強制戒治，於104 年2 月5 日執行完
    畢，由臺灣桃園地方檢察署檢察官檢察官以104 年度戒毒偵
    字第20號為不起訴處分確定，此有臺灣高等法院被告前案紀
    錄表1 份可參。被告於前開強制戒治執行完畢釋放後3 年內
    ，再犯本件施用第一級毒品海洛因及第二級毒品甲基安非他
    命之犯行，本案即應依法追訴處罰。
三、論罪科刑：
（一）核被告所為，係犯毒品危害防制條例第10條第1 項之施用
      第一級毒品及同條第2 項之施用第二級毒品等罪。其施用
      前、後持有為供本案施用之第一、二級毒品之低度行為，
      各為施用之高度行為吸收，均不另論罪。被告所犯上開2
      罪間，犯意各別，行為互殊，應予分論併罰。
（二）被告前因公共危險案件，經本院以102 年度桃交簡字第37
      4 號判決判處有期徒刑3 月確定，於103 年5 月8 日執行
      完畢，有臺灣高等法院被告前案紀錄表在卷可查，其受有
      期徒刑執行完畢後5 年內，故意再犯本件有期徒刑以上之
      2 罪，固為累犯，惟審酌釋字第775 號解釋意旨，被告所
      犯前案與本案不僅犯罪型態不同，且所侵害之法益、對社
      會之危害程度，亦有相當差別，兩者間顯無延續性或關聯
      性，故本案以不加重其刑為宜。
（三）爰審酌被告前已因施用毒品案件經觀察、勒戒後為不起訴
      處分確定，本應徹底戒除毒癮，詎其仍未能自新、戒斷毒
      癮，竟仍施用足以導致人體機能發生依賴性、成癮性及抗
      藥性等障礙之第一、二級毒品，戕害自身健康，漠視法令
      禁制，惟其本質上並未危及他人，對社會造成的直接危害
      有限，復念被告犯後對犯行坦承不諱之態度，兼衡其自陳
      國中畢業之智識程度、從事市場賣魚、月薪為新臺幣4 、
      5 萬元（見本院卷第46頁）生活狀況等一切情狀，分別量
      處如主文所示之刑，及諭知如易科罰金之折算標準，並依
      法定如主文所示之應執行刑，並諭知如易科罰金之折算標
      準。
四、沒收：
    扣案之殘渣袋1 只，為被告所有供其施用第二級毒品所用之
    物，業據被告供承在卷（見本院卷第40頁），而該扣案物經
    鑑驗結果，確含有甲基安非他命成分，有台灣檢驗科技股份
    有限公司106 年7 月6 日濫用藥物檢驗報告1 份在卷可稽（
    見偵卷第54頁），衡情該殘留之甲基安非他命已無法與殘渣
    袋析離，是前開扣案物自應與其內之甲基安非他命成分，依
    毒品危害防制條例第18條第1 項之規定，併予宣告沒收銷燬
    。
據上論斷，應依刑事訴訟法第273 條之1 第1 項、第299 條第1
項前段、第310 條之2 、第454 條（本案採判決精簡原則，僅引
述程序法條），判決如主文。
本案經檢察官許炳文提起公訴，經檢察官周芝君到庭執行職務。
中　　華　　民　　國　 110　　年　　9 　　月　　28　　日
                  刑事審查庭  法  官  劉美香
以上正本證明與原本無異。
如不服本判決應於收受判決後20日內向本院提出上訴書狀，並應
敘述具體理由。其未敘述上訴理由者，應於上訴期間屆滿後20日
內向本院補提理由書(均須按他造當事人之人數附繕本)「切勿逕
送上級法院」。
                              書記官　張怡婷
中　　華　　民　　國　 110　　年　　9 　　月　　29　　日
附錄本案論罪科刑法條：
毒品危害防制條例第10條
施用第一級毒品者，處 6 月以上 5 年以下有期徒刑。
施用第二級毒品者，處 3 年以下有期徒刑。
附件：
臺灣桃園地方法院檢察署檢察官起訴書
                                   106年度毒偵字第3874號
    被　　　告　簡水德　
                        
                        
                          
                        
上列被告因違反毒品危害防制條例案件，業經偵查終結，認應提
起公訴，茲敘述犯罪事實及證據並所犯法條如下：
        犯罪事實
一、簡水德前因公共危險案件，經臺灣桃園地方法院以102 年度
    桃交簡字第374 號判決判處有期徒刑3 月確定，於民國103
    年5 月8 日執行完畢。又因施用毒品案件，經送觀察、勒戒
    後，認有繼續施用毒品之傾向，復經令入戒治處所施以強制
    戒治，於104 年2 月5 日執行完畢，由本署檢察官以104 年
    度戒毒偵字第20號為不起訴處分確定。詎仍不知悔改，於上
    開強制戒治執行完畢釋放後5 年內，基於施用第二級毒品之
    犯意，於106 年6 月24日凌晨1 時許，在桃園市○○區○○
    路0 段000 巷00弄00號居所內，以將第二級毒品甲基安非他
    命置入玻璃球內燒烤方式，施用第二級毒品甲基安非他命1
    次。另於106 年6 月24日下午1 時30分許為警採尿起回溯26
    小時內，基於施用第一級毒品之犯意，在不詳地點，以不祥
    方式，施用第一級毒品海洛因1 次。嗣於同日上午6 時許，
    為警持臺灣桃園地方法院核發之搜索票前往上址搜索查獲，
    並扣得殘渣袋1 只（經使用2mL 甲醇清洗袋內殘留鑑驗）。
二、案經桃園市政府警察局大園分局報告偵辦。
        證據並所犯法條
一、證據清單暨待證事實：

編號       證據名稱        待證事實  一 被告簡水德於警詢及本署偵訊中之供述及自白 坦承於上開時、地，以上開方式施用第二級毒品甲基安非他命，及持有上開扣案物；為警採尿前，沒有服用藥物之事實。  二 桃園市政府警察局大園分局被採尿人尿液暨毒品真實姓名與編號對照表1份 被告於106年6月24日下午1時30分為警採集尿液，尿液檢體編號為G000-000號，毒品檢體編號為G106偵-069號。  三 台灣檢驗科技股份有限公司濫用藥物檢驗報告2紙 被告尿液經檢驗結果呈嗎啡及甲基安非他命陽性反應，足認被告有施用第一級毒品海洛因、第二級毒品甲基安非他命；扣案殘渣袋，經使用2mL甲醇清洗袋內殘留鑑驗，結果呈甲基安非他命陽性反應，足認扣案物係第二級毒品甲基安非他命之事實。  四 搜索票影本、桃園市政府警察局大園分局被採尿人尿液暨毒品真實姓名與編號對照表、搜索、扣押筆錄、扣押物品目錄表各1紙及上開物品扣案可佐 證明被告持有上開扣案物之事實。  五 被告提示簡表、刑案資料查註紀錄表、全國施用毒品案件紀錄表及矯正簡表各1份 被告於強制戒治執行完畢釋放後5年內，再犯本件施用毒品。 


二、核被告所為，係犯毒品危害防制條例第10條第1 項之施用第
    一級毒品及同條第2 項之施用第二級毒品等罪嫌。其持有第
    二級毒品之低度行為，為施用第二級毒品之高度行為所吸收
    ，不另論罪。而被告所犯上開2 罪間，犯意各別，行為互殊
    ，請分論併罰。又被告前有如犯罪事實欄所載之論罪科刑及
    執行情形，有本署刑案資料查註紀錄表1 份存卷可參，其於
    有期徒刑執行完畢後5 年內，故意再犯本件有期徒刑以上之
    罪，為累犯，請依刑法第47條第1 項規定，加重其刑。至扣
    案之含有第二級毒品甲基安非他命成分之殘渣袋1 只，請依
    同條例第18條第1 項前段規定宣告沒收並諭知銷燬。
三、依毒品危害防制條例第23條第2 項、刑事訴訟法第251 條第
    1 項提起公訴。
　　此  致
臺灣桃園地方法院
中　　華　　民　　國　  106　　年　　9　　月　　19　　日
　　                           檢  察  官  許炳文
本件證明與原本無異　　　　　　　　　　　　　　　　　
中　　華　　民　　國　　106 　 年　　9　  月　  29  　日
　　                           書  記  官  陳建寧
參考法條：
毒品危害防制條例第10條
施用第一級毒品者，處6月以上5年以下有期徒刑。
施用第二級毒品者，處3年以下有期徒刑。